【裁判字號】    90,訴,26
【裁判日期】    901017
【裁判案由】    拆屋還地
【裁判全文】
臺灣屏東地方法院民事判決  九十年度訴字第二六號
    原      告  海軍總司令部
    法定代理人  戊○
    被      告  丙○○
                壬○○
                辛○○
                黃庚○○
                己○○
                甲○○
                丁○○
                乙○○
右當事人間請求拆屋還地事件，本院判決如左：
    主      文
被告丙○○應將坐落屏東縣恆春鎮○○段一五六之七一地號土地內如附圖一所示編號
（Ａ）部分面積五三平方公尺、（Ｂ）部分面積一八三平方公尺、（Ｃ）部分面積一
二平方公尺之地上物拆除，將土地交還原告，並給付原告新台幣仟陸佰捌拾貳元壹
角暨自民國九十年二月十四日起至清償日止，按週年利率百分之五計算之利息，及自
民國八十九年十二月二十七日起至交還土地止，按日以新台幣貳元壹角柒分肆釐計算
之損害金。
被告壬○○應將坐落屏東縣恆春鎮○○段一五六之七一地號土地內如附圖一所示編號
（Ｄ）部分面積五三九平方公尺之地上作物除去，將土地交還原告，並給付原告新台
幣捌仟零貳元及自民國九十年二月十四日起至清償日止，按週年利率百分之五計算之
利息，暨自民國八十九年十二月二十七日起至交還土地止，按日以新台幣肆元柒角貳
分伍釐計算之損害金。
被告辛○○應將坐落屏東縣恆春鎮○○段二０五之一地號土地內如附圖二所示編號Ａ
部分面積三五平方公尺、Ｇ部分面積五四平方公尺、同地段一五六之二五地號土地內
如附圖二所示編號ａ部分面積九平方公尺土地上之建物拆除，將土地交還原告，並給
付原告新台幣壹仟陸佰柒拾肆元及自民國九十年二月十四日起至清償日止，按週年利
率百分之五計算之利息，暨自民國八十九年十二月二十七日起至交還土地止，其中三
五平方公尺及五四平方公尺部分按日以新台幣柒角捌分、九平方公尺部分按日以新台
幣柒分捌釐計算之損害金。
被告黃庚○○應將坐落屏東縣恆春鎮○○段二０五之一地號土地內如附圖二所示編號
Ｂ部分面積一一九平方公尺上之建物拆除，將土地交還原告，並給付原告新台幣貳仟
零陸拾柒元陸角及自民國九十年二月十四日起至清償日止，按週年利率百分之五計算
之利息，暨自民國八十九年十二月二十七日起至交還土地止，按日以新台幣壹元零肆
分參釐計算之損害金。
被告己○○應將坐落屏東縣恆春鎮○○段二０五之一地號土地內如附圖二所示編號Ｆ
部分面積二九平方公尺之建物拆除，將土地交還原告，並給付原告新台幣伍佰零元
肆角暨自民國九十年二月十四日起至清償日止，按週年利率百分之五計算之利息，及
自民國八十九年十二月二十七日起至交還土地止，按日以新台幣參角伍分肆釐計算之
損害金。
被告甲○○應將坐落屏東縣恆春鎮○○段二０五之一地號土地內如附圖二所示編號Ｃ
部分面積四一平方公尺、同地段一五六之二五地號土地內如附圖二所示編號ｃ部分面
積一０平方公尺之建物拆除，將土地交還原告，並給付原告新台幣柒佰伍拾肆元參角
暨自民國九十年二月十四日起至清償日止，按週年利率百分之五計算之利息，及自民
國八十九年十二月二十七日起至交還土地止，其中四一平方公尺部分按日以新台幣參
角伍分玖釐、一０平方公尺部分按日以新台幣捌分柒釐計算之損害金。
被告乙○○應將坐落屏東縣恆春鎮○○段二０五之一地號土地內如附圖二所示編號Ｅ
部分面積七五平方公尺、同地段一五六之二五地號土地內如附圖二所示編號ｅ部分面
積四平方公尺之建物拆除，將土地交還原告，並給付原告新台幣壹仟佰伍拾玖元捌
角及自民國九十年二月二十日起至清償日止，按週年利率百分之五計算之利息，及自
民國八十九年十二月二十七日起至交還土地止，其中七五平方公尺部分按日以新台幣
陸角伍分柒釐、四平方公尺部分按日以新台幣參分伍釐計算之損害金。
被告丁○○應將坐落屏東縣恆春鎮○○段二０五之一地號土地內如附圖二所示編號Ｄ
部分面積二四平方公尺、同地段一五六之二五地號土地內如附圖二所示編號ｄ部分面
積五平方公尺之建物拆除，將土地交還原告，並給付原告新台幣肆佰捌拾柒元捌角及
自民國九十年二月二十一日起至清償日止，按週年利率百分之五計算之利息，及自民
國八十九年十二月二十七日起至交還土地止，其中二四平方公尺部分按日以新台幣貳
角壹分、五平方公尺部分按日以新台幣肆分參釐計算之損害金。
訴訟費用由被告丙○○負擔百分之二一；被告壬○○負擔百分之四五；被告辛○○負
擔百分之八；被告黃庚○○負擔百分之一０；被告己○○負擔百分之二；被告甲○○
負擔百分之四；被告乙○○負擔百分之七；被告丁○○負擔百分之三。
本判決於原告對被告丙○○、壬○○、辛○○、黃庚○○、己○○、甲○○、乙○○
、丁○○分別以新台幣參萬元、陸萬伍仟元、壹萬貳仟元、壹萬肆仟元、參仟元、陸
仟元、玖仟元、參仟元供擔保後，各得為假執行。
    事      實
壹、原告方面：
一、聲明：求為判決如主文第一至八項所示及為以供擔保為條件之假執行宣告。
二、陳述：
    系爭坐落屏東縣恆春鎮○○段一五六之七一、二○五之一地號土地，屬中華民國
    所有，並由原告管理，詎自民國七十六年起被告丙○○無權占用如主文第一項所
    示土地搭建圍籬，被告壬○○無權占用如主文第二項所示土地種植農作物、被告
    辛○○無權占用如主文第三項所示土地搭建房屋、被告黃庚○○無權占用主文第
    四項所示土地搭建房屋、被告己○○無權占用如主文第五項所示土地搭建房屋、
    被告甲○○無權占用如主文第六項所示土地搭建房屋、被告乙○○無權占用如主
    文第七項所示土地搭建房屋、被告丁○○無權占用如主文第八項所示土地搭建房
    屋，爰依民法第七百六十七條之規定請求被告將圍籬及房屋拆除，農作物除去，
    將土地返還原告，並依不當得利及侵權行為之法律關係，請求被告給付起訴前一
    日回溯五年內如附表所示相當於租金之利益及其法定遲延利息，暨自起訴日起至
    至交還土地日止，按地租計算之損害金。
三、證據：提出土地登記謄本二件為證，並聲請勘驗現場。
貳、被告方面：
一、被告丙○○、壬○○部分：
    認諾原告之請求。
二、被告辛○○、黃庚○○部分：
(一)聲明：求為判決駁回原告之訴。
(二)陳述：承認占用原告土地之事實。
三、被告己○○、甲○○、丁○○、乙○○部分：
    各該被告未於言詞辯論期日到場，據其於準備程序期日到場所為陳述如左：
    不爭執占用原告土地之事實，但希望原告能補償。
參、本院依聲請勘驗現場，並囑託屏東縣恆春地政事務所派員實施測量。
        理      由
一、被告己○○、甲○○、丁○○、乙○○經合法通知，未於言詞辯論期日到場，核
    無民事訴訟法第三百八十六條各款所列情形，爰依原告之聲請，由其一造辯論而
    為判決。
二、本件原告主張系爭坐落屏東縣恆春鎮○○段一五六之七一、二○五之一地號土地
    ，屬中華民國所有，並由原告管理，詎自民國七十六年起被告丙○○無權占用如
    主文第一項所示土地搭建圍籬，被告壬○○無權占用如主文第二項所示土地種植
    農作物、被告辛○○無權占用如主文第三項所示土地搭建房屋、被告黃庚○○無
    權占用主文第四項所示土地搭建房屋、被告己○○無權占用如主文第五項所示土
    地搭建房屋、被告甲○○無權占用如主文第六項所示土地搭建房屋、被告乙○○
    無權占用如主文第七項所示土地搭建房屋、被告丁○○無權占用如主文第八項所
    示土地搭建房屋之事實，業據原告提出土地登記謄本二件為證，並經本院依聲請
    勘驗現場，囑託屏東縣恆春地政事務所派員實施測量，且分別為各該被告自認屬
    實，自堪信其主張為真實。
三、按所有人對於無權占有或侵奪其所有物者，得請求返還之。又無法律上之原因而
    受利益，致他人受損害者，應返還其利益。雖有法律上之原因，而其後已不存在
    者，亦同，民法第七百六十七條、第一百七十九條分別定有明文。經查，被告無
    權占用原告管理中之上開土地，業如前述，其依民法第七百六十七條及第一百七
    十九條請求被告將占用之土地上房屋及地上物拆除，將土地返還，並給付如附表
    所示相當於租金之利益及其法定遲延利息，暨自起訴繕本送達翌日起至至交還土
    地日止，按地租計算之損害金，為有理由，應予准許。又原告陳明願供擔保，請
    求宣告假執行，經核無不合，爰酌定相當擔保金額准許之。
據上論結，本件原告之訴為有理由，依民事訴訟法第三百八十五條第一項前段、第七
十八條、第八十五條第一項但書、第三百九十條第二項，判決如主文。
中       華        民      國    九十      年      十      月    十七   日
                                           臺灣屏東地方法院民事第二庭
~B審判長法官  洪  有  川
~B法      官  賴  秀  雯
~B法      官  柯  雅  惠
右為正本係照原本作成。
如不服本判決，應於收受送達後二十日內向本院提出上訴。
~B法院書記官  粘  嫦  珠
中      華      民      國    九十      年      十      月    十七      日


司法院資訊處製作；財團法人民間司法改革基金會備份。
